臺灣高等法院高雄分院刑事判決　　　　 95年度上易字第805號
上　訴　人
即　被　告　甲○○
　　　　　　　　　　另案於台灣高雄看守所羈押
上列上訴人因違反毒品危害防制條例案件，不服臺灣高雄地方法
院95年度易字第316 號中華民國95年9 月14日第一審判決（起訴
案號：臺灣高雄地方法院檢察署94年度毒偵字第8541號），提起
上訴，本院判決如下：
    主  文
上訴駁回。
    事  實
一、甲○○前因恐嚇取財案件，經臺灣嘉義地方法院於民國91年
    12月27日以91年度易字第4117號判決處有期徒刑1 年，入監
    執行後於93年12月13日縮短刑期假釋出監，嗣於94年1 月8
    日假釋期滿未經撤銷以已執行論；又因施用毒品案件，經本
    院裁定送勒戒處所觀察、勒戒後，認無繼續施用毒品之傾向
    ，而於92年11月12日釋放出所，並由臺灣高雄地方法院檢察
    署檢察官於92年11月11日以91年度毒偵字第4205號為不起訴
    處分確定；復因持有第一級毒品案件，經臺灣高雄地方法院
    於94年5 月11日以94年度簡字第2632號判決處有期徒刑3 月
    確定，另因施用第二級毒品案件，經臺灣高雄地方法院於94
    年7 月28日以94年度易字第644 號判決處有期徒刑6 月確定
    ，上開二罪並經定應執行有期徒刑8 月，尚未執行完畢。詎
    甲○○猶未悛悔，於不詳時、地，以不詳方式，向綽號「阿
    賢」真實姓名、年籍不詳之成年男子購得而持有第一級毒品
    海洛因5 包（合計淨重0.99公克，空包裝重1.91公克）。嗣
    於94年9 月24日上午，為警在前述租屋處為警搜索查獲，並
    扣得甲○○持有之上開海洛因毒品5 包。
二、案經高雄縣政府警察局移送臺灣高雄地方法院檢察署檢察官
    偵查起訴。
    理  由
甲、程序事項:
一、鑑定報告之證據能力：
    按「法院或檢察官得囑託醫院、學校或其他相當之機關、團
    體為鑑定，或審查他人之鑑定，並準用第203 條至第206 條
    之1 之規定。」、「鑑定之經過及其結果，應命鑑定人以言
    詞或書面報告。」，亦分別為刑事訴訟法第208 條第1 項前
    段、第206 條第1 項定明定。是經法院囑託相當之機關為鑑
    定後，經鑑定人以書面報告其鑑定之結果者，即屬同法第15
    9 條第1 項所謂之「法律有規定者」，不受該條項規定「不
    得作為證據」之限制。且同法第208 條第1 項前段對於法院
    或檢察官囑託相當之機關為鑑定之情形，僅規定：「準用第
    203 條至第206 條之1 之規定」，至於同法第202 條有關「
    鑑定人應於鑑定前具結」之規定，則不在準用之列。故於法
    院或檢察官囑託相當之機關為鑑定，而該受囑託機關以書面
    報告鑑定結果之情形，既非屬依法應具結者。是同法第158
    條之3 有關「證人、鑑定人依法應具結而未具結者，其證言
    或鑑定意見，不得作為證據」之規定，於此時即無適用之餘
    地。而法務部調查局，業經臺灣高等法院檢察署檢察長概括
    囑託為有關「毒品種類、成份之鑑定」之鑑定機關（臺灣高
    等法院檢察署民國92年10月15日檢文允字第0921001322號函
    附之臺灣高等法院檢察署檢察長概括選任鑑定人或囑託鑑定
    機關（團體）名冊參照），故其就上開扣案第一級毒品海洛
    因所為之鑑定結果書面報告，揆諸上開說明，即不受刑事訴
    訟法第158 條之3 及同法第159 條第1 項之限制，自亦得作
    為證據。
二、乙○○於警詢中之供述：
(一)按被告以外之人（包括證人、鑑定人、告訴人、被害人及共
    同被告等）於檢察事務官、司法警察官或司法警察調查中所
    為之陳述，與審判中不符時，其先前之陳述具有較可信之特
    別情況，且為證明犯罪事實存否所必要者，得為證據，刑事
    訴訟法第159 條之2 定有明文。所謂「前後陳述不符」之要
    件，應就前後階段之陳述進行整體判斷，以決定其間是否具
    有實質性差異，惟無須針對全部陳述作比較，陳述之一部分
    有不符，亦屬之。而所謂「較可信之特別情況」之情形，亦
    應就前後陳述時之各種外部情況進行比較，以資決定何者外
    部情況具有可信性。若陳述係在特別可信之情況下所為，則
    虛偽陳述之危險性即不高，雖係審判外陳述，或未經被告反
    對詰問，仍得承認其有證據能力【所稱「外部情況」之認定
    ，例如(1)時間之間隔：陳述人先前陳述是在記憶猶新的情況
    下直接作成，一般與事實較相近，事後即可能因記憶減弱或
    變化，致有不清晰或陳述不符之現象發生(2)有意識的迴避：
    由於先前陳述時被告未在場，是陳述人直接面對詢問警員所
    為陳述較為坦然，事後可能因陳述人對被告有所顧忌或同情
    ，因而在被告面前較不願陳述不利被告之事實(3)受外力干擾
    ：陳述人單獨面對檢察事務官或司法警察（官）所為之陳述
    ，程度上較少會受到強暴、脅迫、詐欺、利誘或收買等外力
    之影響，其陳述較趨於真實。若被告在庭或有其他成員參與
    旁聽時，陳述人可能會本能的作出迴避對被告不利之證述，
    或因不想生事乃虛構事實而為陳述(4)事後串謀：目擊證人對
    警察描述所目睹情形，因較無時間或動機去編造事實，客觀
    上亦較難認與被告間有勾串情事，其陳述具有較可信性。但
    事後因特殊關係，雙方可能因串謀而統一口徑，或事後情況
    變化，兩者從原先敵對關係變成現在友好關係等情形，其陳
    述即易偏離事實而較不可信等】。
(二)證人乙○○於原審、本院審理中翻異前詞，所述內容與警詢
    所述不同，經查：證人乙○○於警詢時之證述，依其記載內
    容，係採取一問一答方式，且其於警詢時之供述較接近案發
    時點，記憶應較為清晰，憑信性甚高，而當時未直接面對被
    告，心理較為平穩篤定，壓力較小，較有可能據實陳述。再
    者，證人於原審、本院審理中陳稱「扣案海洛因係伊所有，
    非被告所有」等語，看似自承自己犯罪，然而，證人乙○○
    於本件被告遭查獲移送臺灣高雄地方法院檢察署之同時，自
    己亦因施用第一級毒品海洛因案件經檢察官提起公訴，嗣後
    經原審法院於95年4 月3 日以94年度訴字第3973號判刑確定
    ，此有台灣高等法院前案紀錄表及該案判決書附卷可稽，則
    乙○○改稱本件扣案之海洛因乃其所有，衡情係因為自己之
    上開施用毒品案件已經判決確定，基於既判力之效力，其將
    不會因為承認持有此海洛因毒品而再另遭判罪，亦即其承認
    自己持有扣案之毒品，對自己而言並無不利，但對被告而言
    ，則助益甚大，其有迴護之動機，衡情被告亦有卸責之虞，
    故乙○○於法院之陳述，並無可憑信性，其警詢筆錄係基於
    發見真實之需求，且為證明犯罪事實之存否為有必要，況該
    證據之取得過程並無瑕疵，亦無證據顯示係受到警員之不正
    方法訊問或非出於其自由意志而為供述，足見其警詢之陳述
    應具有任意性，此亦據承辦警員汪振成於原審供述在卷，乙
    ○○警詢筆錄與本案被告持有第一級毒品海洛因之待證事實
    間具有相當之關聯性，以之為本案證據尚無不當，是揆諸前
    揭說明，證人警詢之陳述，本院認符合刑事訴訟法第159 條
    之2 之情形，認有證據能力。
乙、實體事項:
一、訊據上訴人即被告甲○○（下稱被告）否認有何持有第一級
    毒品海洛因之犯行，辯稱：伊並未施用海洛因，扣案之海洛
    因亦非伊所有，是同居女友乙○○所有，伊當初在警察局承
    認持有毒品海洛因，是因為伊女友乙○○精神不佳，意識模
    糊，伊才替乙○○承擔下來，警員說這樣乙○○就會沒事情
    云云。
二、經查：
（一）本件警察在被告上開租屋處查扣之白粉5 包，經送鑑驗結
      果，均含第一級毒品海洛因成分，合計淨重0.99公克（空
      包裝重1.91公克），此有法務部調查局95年1 月11日調科
      壹字第220021865 號鑑定通知書附卷可按（偵卷第63頁）
      ，而被告於警詢及偵訊中均承認該海洛因毒品為其所有（
      警卷第4-7 頁、偵卷第33-34 頁），證人即被告之女友乙
      ○○於警詢中亦陳稱海洛因毒品為被告所有，核與被告於
      前揭警詢及偵訊中之陳述相符，是堪認扣案之海洛因5 包
      為被告所有無訛。
（二）被告於原審、本院雖翻異前詞，辯稱：伊在警詢中會承認
      是因為警察建議伊如此陳述，警察說這樣乙○○才不會有
      事，伊是替乙○○擔罪，伊在偵訊中也會承認是因為警察
      說不要隨便翻供，警察只是建議，未強逼伊如此陳述云云
      ，而證人乙○○於原審、本院審理中亦附和被告之供述改
      稱海洛因為伊所有，而非被告所有云云，然查，證人即製
      作被告警詢筆錄之高雄縣政府警察局刑警大隊警察汪振成
      於原審業已證稱：在警詢中並未對被告說要承認海洛因為
      自己所有，乙○○就會沒事等語（原審卷第108-109 頁）
      ，承辦本案之警察與被告及證人乙○○非親非故，衡情何
      必置自己之辦案績效於不顧，甘冒違法失職之風險，教導
      被告如何陳述俾使證人乙○○能夠安然無事？再者，證人
      乙○○於警詢製作筆錄時，尚能就其施用毒品之時間、次
      數、地點、以及施用毒品之方式詳細向警員說明，更於移
      送檢察官偵訊時供稱：毒品非伊所有以及回答檢察官有關
      其曾何時前往觀察勒戒等情節，此觀警詢、偵訊筆錄之記
      載即明（警卷9-10頁、偵卷第33-34 頁），則乙○○之意
      識又豈有模糊之可言，故證人乙○○於原審、本院審理時
      翻異警詢所供述，改稱海洛因不是被告所有，係伊所有云
      云（原審卷第104-107 頁、本院卷第57-58 頁），亦應係
      迴護被告之詞，而不可採，而被告事後翻稱：伊係替乙○
      ○承擔罪責等語，亦不可採。被告持有第一級毒品海洛因
      之犯行，事證明確，堪以認定。
三、核被告所為，係犯毒品危害防制條例第11條第1 項之持有第
    一級毒品罪。又被告有如上開事實欄所列前科紀錄，業如前
    述，其於有期徒刑執行完畢後5 年內，再犯本件有期徒刑以
    上之罪，因本件被告行為後於95年7 月1 日施行之新刑法，
    就第47條關於累犯之規定有所修正，此雖非犯罪構成要件之
    變更，但已影響行為人刑罰之法律效果，應屬法律有變更，
    而依被告之前科紀錄及本件係故意犯罪之態樣觀之，不論依
    修正前或修正後之第47條規定，此次犯行均構成累犯而應加
    重其刑，舊法並無不利於被告之情形，自應適用新刑法第47
    條規定諭知累犯，並加重其刑。
四、原審以被告持有第一級毒品罪證明確，因而適用毒品危害防
    制條例第11項第1 項、第18條第1 項前段，刑法第11條、第
    47條之規定，並審酌被告已有前科，而不知悛悔，再度持有
    第一級毒品，犯後復未坦承，態度欠佳，實有非是，以及其
    犯罪之手段、所生危害等一切情狀，量處其持有第一級毒品
    有期徒刑六月，並說明扣案之毒品海洛因5 包（合計淨重0.
    99公克，空包裝重1.91公克，送驗結果詳如前述，其包裝應
    無法與毒品完全析離而應整體視為毒品，依毒品危害防制條
    例第18條第1 項前段規定，諭知沒收銷燬；以及扣案針筒5
    支、電子磅秤2 臺、夾鍊袋3 包、橡皮筋1 條，復無證據足
    資證明與本案具有關連性，爰不予宣告沒收，其認事用法，
    核無不合，量刑亦屬允當。被告上訴意旨，仍執前詞，否認
    犯罪，指摘原判決不當，為無理由，應予駁回。
五、至於被告施用第二級毒品甲基安非他命犯行，經原審法院判
    處有期徒刑七月，上訴本院後，被告於95年11月27日撤回上
    訴確定，併予說明。
據上論斷，應依刑事訴訟法第368條，判決如主文。
本案經檢察官姜麗儒到庭執行職務。
中　　華　　民　　國　　96　　年　　1 　　月　　31　　日
                  刑事第八庭    審判長法  官  李炫德
                                      法  官  蔡國卿
                                      法  官  簡志瑩
以上正本證明與原本無異。
不得上訴。
中　　華　　民　　國　　96　　年　　1 　　月　　31　　日
　　　　　　　　　　　　　　　　　　　書記官  白  蘭
附錄本件判決論罪科刑法條：
毒品危害防制條例第11條
持有第一級毒品者，處 3 年以下有期徒刑、拘役或新臺幣 5 萬
元以下罰金。
持有第二級毒品者，處 2 年以下有期徒刑、拘役或新臺幣 3 萬
元以下罰金。
持有專供製造或施用第一、二級毒品之器具者，處 1 年以下有期
徒刑、拘役或新臺幣 1 萬元以下罰金。
持有毒品達一定數量者，加重其刑至二分之一，其標準由行政院
定之。
